【裁判字號】    90,抗,611
【裁判日期】    901128
【裁判案由】    違反著作權法
【裁判全文】
臺灣高等法院刑事裁定                                九十年度抗字第六一一號
    抗  告  人
    即  被  告  甲○○
右抗告人因違反著作權案件，不服台灣新竹地方法院所為駁回其上訴之裁定（九十年
度易字第二六三號），提起抗告，本院裁定如左：
    主  文
原裁定撤銷。
    理  由
一、本件抗告意旨略以：抗告人因違反著作權法案件，經原審法院以九十年易字第二
    六三號案件審理，而於該案審理中，抗告人陳明設籍於新竹市○○路○段三二三
    巷五號，而住居於新竹市○○路○段三二三巷一號，則法院對抗告人之送達自應
    向該等住、居所為之。而新竹市○○路○段一六五號僅係抗告人經營諾貝兒托兒
    所、幼稚園、補習班之所在地，張英媛則為受僱於該托兒所工作之人員，此地點
    並非抗告人指明應送達之處所，詎郵務士竟將載明應送達於新竹市○○路○段三
    二三巷五號之本件判決書，逕送達於新竹市○○路○段一六五號之諾貝兒托兒所
    ，並由張英媛代收，此送達顯不合法，且張英媛復未即時將該判決書轉交予抗告
    人，致抗告人未能即時上訴，惟此不合法之送達自不能因之影響抗告人之上訴，
    而原審法院竟裁定駁回抗告人之上訴，自有未合，為此提起抗告，請求撤銷原裁
    定云云。
二、原裁定以：被告甲○○之受僱人張英媛於民國九十年八月二十二日，在被告位於
    新竹市○○路○段三二三巷五號住處代為收受本件刑事判決書，有送達證書附卷
    可稽，詎被告甲○○竟遲至九十年九月十一日始具狀向本院提起上訴，顯已逾上
    訴期間，其上訴權已經喪失，因而依刑事訴訟法第三百六十二條裁定駁回被告之
    上訴，固非無見。惟查，原審法院審理上揭九十年易字第二六三號被告違反著作
    權法乙案時，被告均陳明其設籍於新竹市○○路○段三二三巷五號，住居於新竹
    市○○路○段三二三巷一號，有各該筆錄可憑，至新竹市○○路○段一六五號係
    被告經營私立諾貝兒托兒所之所在地，有新竹市私立托兒所立案證書影本一份在
    卷可參，而被告均無陳明以此經營托兒所之地點為送達處所。茲依卷附之送達證
    書，其上固載明判決書應送達於新竹市○○路○段三二三巷五號，惟嗣簽收該判
    決書者並非被告，而係載明由私立諾貝兒托兒所員工張英媛代收，則本件判決書
    實際係送達於被告經營托兒所之新竹市○○路○段一六五號，並由該托兒所員工
    張英媛代收。茲查送達於住居所、事務所或營業所，不獲會晤應受送達人者，得
    將文書付與有辨別事理能力之同居人或受僱人（參照刑事訴訟法第六十二條準用
    民事訴訟法第一百三十七條第一項之規定）。依此，送達文書以應受送達人之住
    居所、事務所或營業所為送達處所，必已依法送達於上開處所而不獲會晤應受送
    達人，始得將文書付與有辨別事理能力之同居人或受僱人；未依法送達於應受送
    達人之住居所、事務所或營業所，而將文書付與他人代收者，應不生送達之效力
    （最高法院八十八年台抗字第一六七號判決意旨參照）。本件被告既陳明其住、
    居所為新竹市○○路○段三二三巷五號及同巷一號，則原審法院送達本案刑事判
    決書與被告時，自應送達於此等被告之住、居所而不獲會晤被告時，始得在該等
    處所將該判決書付與有辨別事理能力之同居人或受僱人，詎竟送達於非屬被告住
    、居所之新竹市○○路○段一六五號，雖由被告之受僱人張英媛代為收受，惟此
    送達是否已屬合法送達於被告，實非無再予斟酌之餘地。被告抗告意旨指摘原裁
    定為不當，非無理由，自應由本院將原裁定撤銷，另由原審法院更為適當之處理
    。
據上論斷，應依刑事訴訟法第四百十三條，裁定如主文。
中    華    民    國    九十      年      十一      月      二十八      日
                            台灣高等法院刑事第三庭
                                審判長法  官  張  連  財
                                      法  官  李  英  勇
                                      法  官  張  傳  栗
右正本證明與原本無異。
不得再抗告。
                                      書記官  王  秀  雲
中    華    民    國    九十      年      十一      月      二十八      日


司法院資訊處製作；財團法人民間司法改革基金會備份。
